最高法院刑事判決　　　　　　九十四年度台上字第一四六八號
　　上　訴　人　甲○○
上列上訴人因偽造有價證券案件，不服台灣高等法院高雄分院中
華民國九十三年十二月三十一日第二審判決（九十三年度上訴字
第一０八五號，起訴案號：台灣高雄地方法院檢察署九十二年度
偵續字第九號），提起上訴，本院判決如下：
    主  文
上訴駁回。
    理  由
按刑事訴訟法第三百七十七條規定，上訴於第三審法院，非以判
決違背法令為理由，不得為之。是提起第三審上訴，應以原判決
違背法令為理由，係屬法定要件。如果上訴理由狀並未依據卷內
訴訟資料，具體指摘原判決不適用何種法則或如何適用不當，或
所指摘原判決違法情事，顯與法律規定得為第三審上訴理由之違
法情形，不相適合時，均應認其上訴為違背法律上之程式，予以
駁回。本件原判決撤銷第一審不當之科刑判決，改判仍依牽連犯
及想像競合犯關係，從一重論處上訴人甲○○連續意圖供行使之
用，而偽造有價證券罪刑，已詳認定犯罪事實之依據及憑以認
定之理由，並對其否認犯罪之辯詞，如何不足採信，亦已依據卷
內資料予以指駁及說明，從形式上觀察，原判決並無違背法令情
形。按事實之認定及證據之取捨，乃屬事實審法院之職權，證人
等所為供述及合法調查所得之證據，何者為可採，事實審法院本
得參酌其他相關證據為自由之判斷，苟無違反經驗法則或論理法
則，自難指為違法。原判決依憑上訴人之部分自白，告訴人林宋
葡萄、宋美嬌、郭桂湘及證人賴雯蘭、賴文男、孔麗雪於一審偵
審時之指訴及供證，如原判決理由二、(二)、1.、2.(三)、2.所列
各項證據，及其他調查證據取捨之結果，認定上訴人確有本件犯
行，摒棄不採上訴人否認犯罪之辯詞，經核其證據之取捨及證明
力之判斷於法均無不合。上訴意旨仍執陳詞，謂依據孔麗雪及郭
桂湘於一審訊問時之證詞，Ｃ會遭冒標之會款係上訴人基於情誼
及孔麗雪需款孔急苦苦哀求下，同意由孔麗雪以其他會員名義得
標，惟因其他會員抗議孔麗雪標金太高且得標次數太多，為使孔
麗雪順利得標並取得會款，經孔麗雪徵得其他會員同意後，遂以
變通權宜之計，由不識字之上訴人委請店內熟識之師傅以其他遭
冒標會員之名義代為開立本票以供擔保，上訴人自無偽造標單及
本票之主觀犯意等語，係就原審已詳為調查論斷與說明之事項，
再事爭執，殊非適法之第三審上訴理由。又刑事訴訟法第三百十
條第二款規定，有罪之判決書，對於被告有利之證據不採納者，
固應說明其理由。惟其所謂對於被告有利之證據，係指該證據客
觀上對論罪科刑有所影響，且對被告有利，具有證據評價之必要
性者而言。倘該證據客觀上對論罪科刑並無影響，既無為證據評
價之必要，縱未在判決理由內加以說明，亦僅係行文簡略而已。
原判決既採取孔麗雪及郭桂湘不利上訴人之證詞，資為論罪基礎
，自係摒棄不採其有利之證言，原判決縱未詳加說明，理由稍嫌
闕漏，但尚不足生影響於判決主旨。再審理事實之法院，其認定
被告犯罪事實所憑之證據，並不以直接證據為限，間接證據亦包
括在內，凡綜合調查所得之各種直接及間接證據，本於推理之作
用得其心證，而為事實之判斷，苟與事實無違，此項判斷即與完
全憑空推測迥異，即不容任意指為違法。原判決並非僅依憑系爭
本票到期日之先後推測陳麗珠、邱宜庭、方素鈴、謝秀麗、郭桂
湘等人合會遭冒標之日期，而係引述原判決理由二、(二)、3.各
種直接及間接證據，本於推理之作用予以綜合判斷，難謂有何違
法。上訴意旨謂執以指摘，仍非適法。另刑事訴訟法第三百七十
九條第十款所謂應於審判期日調查之證據，必須該證據確與待證
事實有重要關係，就其案情委有調查之必要者而言。本件事證已
臻明確，原審未依上訴人聲請，再傳喚已在第一審法院經交互詰
問之賴文男、孔麗雪及郭桂湘，按諸刑事訴訟法第一百九十六條
規定，不能指為調查未盡。此外，上訴人徒憑己意，對原審採證
認事職權之適法行使及原判決理由已詳為論斷之事項，任意爭辯
，顯與法定上訴第三審之形式要件不符，其上訴違背法律上之程
式，應予駁回。
據上論結，應依刑事訴訟法第三百九十五條前段，判決如主文。
中　　華　　民　　國　九十四　年　　三　　月　二十四　日
                      最高法院刑事第四庭
                          審判長法官  謝　家　鶴
                                法官  洪　文　章
                                法官  花　滿　堂
                                法官  陳　世　淙
                                法官  洪　佳　濱
      本件正本證明與原本無異
                                      書  記  官
中　　華　　民　　國　九十四　年　　四　　月　　七　　日
                                                    Ａ
